臺灣高等法院臺中分院民事判決
108年度上字第595號
上  訴  人  ①曾世源  
            ②黃曾烈琴
            ③林拓明  
            ④張修武(即張田之承受訴訟人)

            ⑤張誠武(即張田之承受訴訟人)

            ⑥張純如(即張田之承受訴訟人)

            ⑦張維容(即張田之承受訴訟人)

            ⑧張維恬(即張田之承受訴訟人)

            ⑨張維彧(即張田之承受訴訟人)

            ⑩李俊億(即張田之承受訴訟人)

            ⑪李昱翰(即張田之承受訴訟人)


            ⑫李岳霖(即張田之承受訴訟人)

            ⑬張紀素真(即張福之承受訴訟人)

            ⑭張克池(即張福之承受訴訟人)

            ⑮張志榮(即張福之承受訴訟人)

            ⑯張世宗(即張福之承受訴訟人)

            ⑰張志吉(即張福之承受訴訟人)

            ⑱盧景雄  
            ⑲徐明傑  
            ⑳林淑宜  
            ㉑林水金  
            ㉒陳鈴坤  
            ㉓張櫻君  
            ㉔劉全益  
            ㉕廖烱坤  
            ㉖張劉秋香
上  一  人
訴訟代理人  張哲愷    
上  訴  人  ㉗魏梓重  
            ㉘魏松賡  
            ㉙魏國炫  
            ㉚魏陳玉彩
            ㉛曾琇莉（即曾鴻智之承受訴訟人)

            ㉜曾森毅（即曾鴻智之承受訴訟人)

上  一  人
法定代理人  曾何綿花  
上  訴  人  ㉝曾珊慧（即曾鴻智之承受訴訟人)

兼上一人  
法定代理人  ㉞劉麗珍  
上①至㉔、
㉖至㉞共同
訴訟代理人  練家雄律師
            郭庭妤律師
被上訴人    臺中市○○區○○○自辦市地○○區○○○

法定代理人  洪岳鵬  
訴訟代理人  柳正村律師
上列當事人間請求確認自辦市地重劃區重劃會不成立事件，上訴
人對於民國108年8月20日臺灣臺中地方法院106年度訴字第3764
號第一審判決提起上訴，並為訴之變更，本院於民國111年6月22
日言詞辯論終結，茲判決如下：
    主  文
變更之訴駁回。
變更之訴訴訟費用由上訴人負擔。
    事實及理由
壹、程序方面
一、按當事人死亡者，其繼承人於得為承受時，應即為承受之聲
    明。又當事人喪失訴訟能力或法定代理人死亡或其代理權消
    滅者，訴訟程序在有法定代理人或取得訴訟能力之本人承受
    其訴訟以前當然停止。復按，聲明承受訴訟，應提出書狀於
    受訴法院，由法院送達於他造，民事訴訟法第168條、第170
    條、第175條第1項及第176條分別定有明文。查，本院審理
    期間①上訴人張田於民國108年10月13日死亡，而其繼承人有
    次子壬○○、三女子○○、次女癸○○、長子張正武（已於106年1
    1月1日死亡）之子女寅○○、丑○○、卯○○及長女（已於107年9
    月11日死亡）之子女乙○○、丙○○、甲○○共9人（下稱壬○○等9
    人），此有戶籍謄本、繼承系統表、公告查詢結果附卷可查
    ，且經壬○○等9人聲明承受訴訟（見本院卷一第107、111-12
    7頁、本院卷三第195頁）。②上訴人張福於108年10月16日死
    亡，而其繼承人有配偶張紀素貞、子女己○○、辛○○、戊○○、
    庚○○共5人（下稱張紀素貞等5人），此有戶籍謄本、繼承系
    統表、公告查詢結果附卷可查，且經張紀素貞等5人聲明承
    受訴訟（見本院卷一第91、95-103頁、本院卷三第197-207
    頁）。③上訴人曾琇莉（89年3月12日生），原為未成年人，
    由其監護人曾何錦花代為訴訟行為，然曾琇莉已於109年3月
    12日成年，並由其本人具狀聲明承受訴訟，此有戶籍謄本及
    聲明承受訴訟狀附卷可稽（見原審一卷第75頁、本院卷六第
    3頁）。經核於法均無不合，應予准許。
二、按訴之變更或追加，非經他造同意，不得為之。但第255條
    第1項第2款至第6款情形，不在此限，民事訴訟法第446條第
    1項定有明文。是故，上訴人於第二審訴訟程序中，依同法
    第255條第1項第2款之規定，以請求之基礎事實同一而為訴
    之變更或追加者，依上開說明，被上訴人仍得為原訴變更或
    追加他訴。查，上訴人上訴後，於111年6月15日以言詞辯論
    意旨㈢狀，將原上訴聲明第二項：上廢棄部分，確認被上訴
    人臺中市○○區○○○自辦市地重劃區重劃會（下稱系爭重劃會
    ）不成立，變更為先位聲明：上廢棄部分，確認系爭重劃會
    於101年12月23日召開第一次之會員大會決議不成立，及備
    位聲明：上廢棄部分，確認被上訴人於101年12月23日召開
    之第一次會員大會關於理、監事選舉及章程審議之決議無效
    （見本院卷七第165-166頁）。系爭重劃會雖表示不同意上
    訴人為訴之變更；惟審酌上訴人於原審訴之聲明及變更之訴
    主要爭點，皆為因系爭重劃會是否合法成立所生爭議，而依
    101年02月04日修正之獎勵土地所有權人辦理市地重劃辦法
    （下稱獎勵辦法，該辦法迭經修正，以下稱101年版獎勵辦
    法）第11條第4項規定「籌備會於召開第一次會員大會選定
    理事、監事，並將章程、會員與理事、監事名冊、第一次會
    員大會紀錄及理事會紀錄，送請直轄市或縣（市）主管機關
    核定後，成立重劃會。」，重劃會之成立須先召開第一次會
    員大會決議選定理、監事及審議章程，可知原訴與變更之訴
    兩者之基礎事實有關連性、同一性，其變更之訴得利用原訴
    之證據資料，且無礙於對造之防禦及審級利益，亦可避免因
    另開啟新訴訟程序，致兩造遭受程序不利益及法院因無法充
    分利用原訴之審理資料而增加審理之負擔，其訴之變更，應
    予准許。又訴之變更後，原訴視為撤回，故本院僅就變更後
    新訴為裁判，上訴人請求廢棄原判決部分，容有誤會，併此
    說明。
三、上訴人巳○○經合法通知，未於言詞辯論期日到場，核無民事
    訴訟法第386條各款所列情形，爰依同法第463條準用第385
    條第1項前段規定，准被上訴人之聲請，由其一造辯論而為
    判決，合先敘明。
貳、實體方面
一、上訴人變更之訴主張：
  ㈠先位之訴
　　系爭重劃會於101年12月23日召開之第一次會員大會，有下
    列事由致所為決議不成立：
  ⒈訴外人林松栢等10人發起成立臺中市○○區○○○自辦市地重劃區
    籌備會（下稱系爭籌備會），並於100年1月6日向臺中市政
    府地政局申請核定，惟未檢附發起人之土地登記謄本、土地
    所有權狀影本，無從查核發起人是否具備重劃範圍土地所有
    權人之身分，籌備會之發起成立並不合申請時即95年06月22
    日修正之獎勵土地所有權人辦理市地重劃辦法（下稱95年版
    獎勵辦法）第8條規定，應認籌備會未成立，則籌備會於101
    年12月23日召開第一次會員大會，係無召集權人召集之會議
    。
　⒉第一次會員大會於101年12月23日召開前，已死亡會員有林乙
    垣、林上珍、林拓岑、林張麗屏、林紹恩、林紹晃、林喜榮
    、林葆森、張汝州、柯吳含笑、柯金利、張阿六、祭祀公業
    曾三益、曾庚印、曾金慶、曾祖松、曾隆舞、劉茂己（下稱
    林乙垣等18人），未將林乙垣等18人之繼承人或其派下員列
    為會員，且系爭重劃會就本院卷六第57之1至62頁附表三所
    示林乙垣等42名會員未合法送達第一次會員大會開會通知書
    。若加計漏列死亡會員之繼承人160人計算，全體會員人數
    應為479人，則第一次會員大會開會通知書合法送達者所佔
    比例僅58%（計算式：277/(319+160)=0.578…），約全體會
    員人數之半數，違反系爭獎勵重劃辦法第7條之規定，程序
    上存有明顯且重大之瑕疵。
　⒊吳滄海等38人印鑑證明書係在100年12月31日前所核發，違反
    106年7月27日修正之獎勵重劃辦法第25條之1規定；且附件
    一編號2王小蘭、編號6吳江誠、編號20李之臺、編號116徐
    英洲等4人（下稱王小蘭等4人）、編號98洪木清、編號99洪
    玄如、編號113范雅鈞、編號114范襄鈴、編號146陳純純、
    編號163彭秋迎、編號177黃聰智、編號43林延俞、編號37林
    妗霄等13人（下稱洪木清等13人)原非重劃土地地主，且土
    地面積均未達重劃區範圍都市計畫規定最小建築基地面積49
    平方公尺，均無表決權。
　⒋對照第一次會員大會簽到簿與委任書、表決證明文件，可發
    現林奇行並未勾選同意之議案、黃鴻儒及鍾玟揚本人、林廷
    俞之受全人筆跡有明顯不同，劉楊麗琴之出席簽到者與委任
    書上之受任者不相符，劉小真之表決證明文件之日期為1月2
    9日，與開會日期不符之情形，且系爭重劃會並未提出第一
    次會員大會之錄影資料以證明第一次會員大會確有召開。縱
    第一次會員大會有召開，因全體會員數為479人，其半數為2
    40人，而依照系爭重劃會自行統計之出席人數，第一次會員
    大會僅127出席，出席率為27%（計算式：127/479=0.265…）
    ，未達全體會員之半數；即便以376人計算會員人數基礎，
    其半數為188人，出席率亦未達門檻，應認形式上不備會員
    大會成立之要件，其決議當然不成立。
  ㈡備位之訴
　  系爭重劃會於101年12月23日召開之第一次會員大會關於理
    、監事之選舉決議、章程審議之決議，有下列無效之事由：
  ⒈系爭重劃會係於101年10月26日經臺中市政府核准成立，而系
    爭重劃會之理事長丁○○、理事吳洽成、林旭分別於100年11
    月至101年7月間因買賣或贈與之原因取得土地所有權，即不
    應計入其所持有之土地面積計算，則在系爭重劃會核准成立
    前一年之前，丁○○、吳洽成、林旭均未持有重劃範圍內之土
    地。縱認理監事所有土地面積之計算，不受持有期間限制，
    然吳洽成、林旭所有之○○區○○○000地號、000地號土地均為
    不可建築之計畫道路用地，於計算理、監事所有土地面積時
    ，將不可建築之土地予以扣除計算後，不符101年版獎勵辦
    法第11條第3項「理事及監事個人於擬辦重劃範圍所有土地
    面積應達該範圍都市計畫規定最小建築基地面積」規定，應
    認其等不具理、監事參選資格，故理監事之選舉違反法令而
    無效。
　⒉系爭重劃會第一次會員大會決議通過臨時動議「至102年3月3
    1日止，未與重劃會訂定契約者，按公辦程序辦理重劃分配
    事宜」，且系爭重劃會於104年2月4日承諾重新協調，並於
    同年3月21日召開異議地主說明會時，作成「願意參加重劃
    者參加，不願意參加者退出」之結論，系爭重劃會應受上開
    異議協調之決議拘束，將拒絕參與重劃者自重劃範圍中剔除
    。上訴人既未於102年3月31日前與系爭重劃會訂定契約，上
    訴人即非系爭重劃會之會員，應予剔除，且系爭重劃範圍面
    積自應減少，則第一次會員大會通過之章程所載重劃範圍、
    面積均違反協調會決議，應屬無效。
　㈢並於本院先位聲明求為判決：確認系爭重劃會於101年12月23
    日召開之第一次會員大會決議不成立。備位聲明求為判決：
    確認系爭重劃會於101年12月23日召開之第一次會員大會關
    於理、監事選舉之決議、章程審議之決議，均無效。
二、系爭重劃會之抗辯：
　㈠先位之訴 
  ⒈系爭籌備會已經主管機關核准成立，且系爭重劃區土地所有
    權人可計入會員共216人，可計入面積共1萬6,175.054平方
    公尺，第一次會員大會會員出席人數計127人，出席人數比
    率為58.8%；出席會員持有土地面積計1萬1,601.208平方公
    尺，出席面積比率為71.70%。本重劃區都市計畫規定最小建
    築基地面積二分之一為24.5平方公尺，經統計不計入同意及
    不同意人數計103人，面積計0.002944公頃，不同意人數及
    面積已經扣除，並無將不應計入同意之人數及面積，以灌人
    頭方式參加第一次會員大會。
  ⒉吳滄海等38人印鑑證明書均在100年7月4日送件前1年內，並
    未逾期；王小蘭等4人、洪木清等13人取得之土地面積均超
    過24.5平方公尺，均得列入人數面積計算，且王小蘭等4人
    代理部分，均合於101年版獎勵辦法第13條第1項、第3項之
    規定。
  ⒊依市地重劃實施辦法第15條規定，祭祀公業或未辦理繼承登
    記土地，未提出證明文件或戶籍資料者，仍以土地登記簿上
    登記名義人為單位計算人數，上訴人所指已死亡會員，均已
    列入216人會員名冊內，並無不合。至林師溥部分，因其繼
    承人林秀芬、林秀娟、林南宏、林偉廉等4人，有向重劃會
    提出戶籍謄本，始得依系爭獎勵辦法第3條規定，以其繼承
    人列為會員。且死亡會員部分，確實有合法通知，依101年
    版獎勵辦法第25條第3項但書規定，持有土地所有權超過1年
    、繼承取得土地，不受持有時間或面積之限制，縱令持有土
    地面積未達24.5平方公尺，亦得列入同意及不同意人數。
　⒋至上訴人所稱42名會員未依法送達會員大會通知部分，該42
    名會員確實有通知，由同居人或受僱人收受，已合法送達；
    至於部分無人回應退件或拒收退件，因重劃會只能按土地登
    記謄本所載地址送達，並無權申請地主之個人戶籍資料，依
    101年版獎勵辦法第7條第3項規定，須公示送達之文書不包
    括召開會員大會通知書，故未將退回之召開會員大會通知書
    公示送達，或報請臺中市政府公告之，並無違法。縱有部分
    未合法送達，此程序之瑕疵，因出席人數及土地面積均超過
    半數，不影響系爭重劃會第一次會員大會決議合法成立。
　㈡備位之訴　　
　⒈丁○○等3位理事持有土地面積均超過最小建築基地面積49平方
    公尺，且重劃土地不論道路用地或公共設施，均得為會員，
    重劃後分配之土地均可建築，上訴人所稱道路用地應予剔除
    ，並無依據。
　⒉第一次會員大會臨時動議之決議，僅是決定辦理重劃分配時
    ，訂有契約者，依契約分配，未訂契約者，依市地重劃實施
    辦法之規定分配；104年3月21日異議地主說明會結論，並非
    會員大會決議，並無拘束力。
  ㈢並於本院聲明求為判決：變更之訴駁回。
三、得心證之理由
　㈠按確認法律關係之訴，非原告有即受確認判決之法律上利益
    者，不得提起之；確認證書真偽或為法律關係基礎事實存否
    之訴，亦同。前項確認法律關係基礎事實存否之訴，以原告
    不能提起他訴訟者為限。民事訴訟法第247條第1、2項定有
    明文。所謂即受確認判決之法律上利益，係指因法律關係之
    存否不明確，致原告在私法上之地位有受侵害之危險，而此
    項危險得以對於被告之確認判決除去之者而言（最高法院42
    年台上字第1031號判決先例參照）。上訴人主張系爭籌備會
    未合法成立，且系爭重劃會漏未將已死亡會員之全體繼承人
    及派下員列入會員，第一次會員大會有部分會員未依法通知
    ，致第一次會員大會之決議不成立，及其等非系爭重劃區範
    圍內之土地所有權人，因部分理監事欠缺資格，第一次會員
    大會之理監事選舉及章程審議之決議均無效等情，均為系爭
    重劃會所否認；依95年版獎勵辦法第3條第2項規定，以自辦
    地重劃區內全體土地所有權人為會員，而重劃區為重劃計劃
    書所確定，復因重劃計劃書依101年版獎勵辦法第13條第2項
    第4款規定需經第一次會員大會決議追認，兩造所爭執之上
    開事項，事涉上訴人是否為系爭重劃會之會員，致其在法律
    上地位之不安狀態，有以確認判決予以除去或使之明確之必
    要，故上訴人對系爭重劃會提起本件確認之訴，應認於法有
    據。
　㈡按土地所有權人得自行組成重劃會之團體，依法定程序進行
    土地重劃，此觀平均地權條例第58條、獎勵重劃辦法第2條
    、第3條、第11條規定即明，而重劃會係以市地重劃為目的
    所組織之私人團體，有關土地重劃之各項事務，悉由重劃會
    本於自治精神，按獎勵重劃辦法之規定辦理，主管機關僅依
    該辦法處於監督之地位，其監督行為依公益及自治之強弱程
    度，區分為核定及備查，並依法為許可、核准、警告、撤銷
    或命整理、解散、評定等作為。系爭重劃會係於101年10月2
    6日經主管機關核定（詳後述)，則其是否合於成立要件，即
    應依101年版獎勵辦法第11條第4項之規定。而系爭重劃會雖
    經主管機關核定，然此核定固為主管機關本於行政權之監督
    作用，就重劃會成立事件加以審查，並作成決定，使之對外
    發生法律效果之行政處分，若核定所依據之會議決議有否無
    效或得撤銷原因等有關私權事項，仍應自行調查審認（最高
    法院109年度台上字第3121號判決意旨參照）。查：
　⒈訴外人林松栢等10人於100年1月6日向臺中市政府地政局申請
    發起成立系爭籌備會，經該局於100年1月25日以○○○○○字第0
    000000000號函同意後，先系爭籌備會於101年7月4日送件、
    於101年8月14日補件後，經臺中市府於101年10月26日以○○○
    ○○字第0000000000號函核定重劃計畫書；復於101年12月23
    日召開第一次會員大會，並於102年1月4日以○○○○字第00000
    00000號函檢送大夫弟重劃會章程、會員與理事、監事名冊
    、第一次會員大會及理事會會議紀錄報請核定，經臺中市政
    府分別以102年1月14日○○○○○字第0000000000號函命該籌備
    會補正第一次會員大會通知寄發清冊、出席統計表、各項提
    案議決票選單及票結果統計表、重劃前土地清冊及土地登記
    謄本，再於102年1月29日○○○○○字第0000000000號函命該籌
    備會補正第一次會員大會各項提案議決事項之同意人數及面
    積相關資料後，於102年2月8日以○○○○○字第1020023211號函
    准予核定等情，為兩造所不爭執（見本院卷三第117頁兩造
    不爭執事項⒈⒉⒊），並有上開函文在卷可佐（見原審卷一第1
    04、105頁、第164-165頁、臺中高等行政法院106年度訴字
    第46號影卷《下稱臺中高行影卷》第61頁、第62-76頁、第77-
    91頁），堪信為真實。
  ⒉系爭重劃會固已依101年版獎勵重劃辦法第11條第4項之規定
    ，經主管機關核定，然重劃會之理監事係經由會員選舉產生
    ，重劃會之章程則需經會員追認，核屬於私權行為，並為團
    體自治之核心事項，其決議是否成立或無效，完全取決於形
    成該決議之會員大會召集程序、決議方法或決議內容有無違
    反法令或章程，不僅非由行政機關以行政處分使發生規制之
    效力，反而係屬主管機關核定所依據之私權事項，依上開說
    明，上訴人主張第一次會員大會決議不成立及所為理監事選
    舉或章程審議之決議均無效等私權事項，仍應由普通法院自
    行調查審認。
  ㈢先位之訴部分
　　按消極確認之訴，應由被告負立證責任（最高法院109年度
    台上字第1543號判決意旨參照）。本件上訴人以前揭事由主
    張系爭重劃會第一次會員大會之決議不成立，請求確認系爭
    決議不成立，係消極確認之訴，應由系爭重劃會就系爭決議
    符合成立之要件事實，即就第一次會員大會合法召開及其決
    議經全體會員2分之1以上及其所有土地面積超過重劃區總面
    積2分之1以上同意之事實，負舉證責任。經查：
　⒈爭籌備會已合法成立，有權召開第一次會員大會：
　⑴系爭籌備會經臺中市政府核准成立之時間為100年1月25日，
    依95年版獎勵辦法第8條規定：「自辦市地重劃應由土地所
    有權人過半數或七人以上發起成立籌備會，並由發起人檢附
    範圍圖及發起人所有區內土地所有權狀影本，向直轄市或縣
    (市)主管機關申請核定；其申請書應載明下列事項：擬辦
    重劃範圍及土地所有權人總數。發起人姓名、住址，並檢
    附國民身分證影本。如發起人為法人時，應檢具法人登記證
    明文件及其代表人資格證明文件。發起人所有區內土地標
    示。籌備會代表人姓名及聯絡地址。自辦市地重劃區土地
    所有權人總數為一人者，不得辦理。但祭祀公業所有土地，
    得以派下員過半數或七人以上申請發起」。可知，籌備會僅
    為人民單方向行政機關訴請核准籌備會之行政事項，此成立
    要件全無任何如發起人會議或會員大會召集程序、決議方法
    或內容有無違反法令章程等私權事項，亦無須由行政機關以
    行政處分使之發生規制效力所依據之私權行為，顯係單純公
    法上行為，則系爭籌備會之成立全繫於該核准之行政處分，
    並無私法行為之內涵，已難認係民事法院得實質調查審認之
    事項。
　⑵況且，觀之系爭籌備會於100年1月6日向臺中市政府地政局申
    請核准之申請函（見本院卷五第11頁），已載明檢附有關圖
    冊如下：①擬辦重劃地區範圍圖3份。②發起人所有區內土地
    登記簿謄本計1份。③發起人國民身分證影本各1份。④發起人
    區內土地標示明細表1份。足證，系爭籌備會已依前揭規定
    申請，且經主管機關臺中市政府地政局核准，未見上訴人所
    指未合規定之情事。而上開核准系爭籌備會合法成立之行政
    處分，既無行政程序法第111各款所列無效情形，亦非存有
    重大明顯之瑕疵，則於未經依法定程序撤銷、廢止，或因其
    他事由而失效前，應認系爭籌備會已合法成立(最高法院110
    年度台上字第2592號判決、109年度台上字2097號裁定意旨
    參照)。系爭籌備會既已合法成立，其依系爭重劃辦法第9條
    第1項第8款規定，於101年12月23日召開之第一次會員大會
    ，自非係無召集權人召集之會議，系爭重劃會此部分抗辯應
    堪採信。
　⑶至上訴人雖主張100年9月8日舉辦之座談會，並未將開會通知
    以書面雙掛號函或由專人送達簽收方式辦理，於法未合云云
    ，然為被上訴人所爭執，並辯稱依當時法令並不需以該等方
    法通知等語。查：
　①按中央法規標準法第13條、第14條規定：「法規明定自公布
    或發布日施行者，自公布或發布之日起算至第三日起發生效
    力」、「法規特定有施行日期，或以命令特定施行日期者，
    自該特定日起發生效力。」。查95年版獎勵辦法第7條第1項
    於101年2月4日修正時，增訂舉辦座談會之通知方式應以書
    面雙掛號函或由專人送達簽收為之。依中央法規標準法規定
    ，該增訂關於舉辦座談會應以書面雙掛號函或由專人送達簽
    通知之規定，僅發生往後適用之效力，此乃法律不溯及既往
    原則，並不溯及系爭籌備會於100年9月8日已舉辦之座談會
    ，亦與證人即臺中市政府地政局人員辰○○於本院審理中證述
    當時法令沒有要求送達程序一節相符（見本院卷三第252頁
    ），故上訴人主張應適用101年版第7條第1項之規定，容有
    誤會。
  ②又籌備會舉辦座談會，無非係為將其重劃理念向重劃區內之
    地主說明，爭取地主之同意，減少異議、抗爭之重要功能，
    有利於重劃業務之進行，當無僅向少數人通知之理；然系爭
    籌備會於100年9月8日舉辦之座談會，有與會資格之人竟僅
    列16人，且其中包含死亡會員曾隆舞、曾金慶、劉茂己3人
    ，且實際到場者估9人，可見系爭籌備會僅通知少數地主參
    與，並無向全體土地所有權人說明重劃意旨，致眾多土地所
    有權人無法得知其土地已遭劃入重劃範圍，更無從表達反對
    意見，確有未當。惟依當時有效之95年版獎勵辦法第7條第1
    項之規定，既未規定舉辦座談會需以書面雙掛號函或由專人
    送達簽收，復未有關於座談會舉辦方式、規模大小之相關規
    範，故系爭籌備會舉辦座談會係於101年2月 4日獎勵辦法修
    正前所召開，依法律不溯及既往原則，自不能以修正後之規
    定，回溯指摘被上訴人上開舉辦座談會程序違法，故系爭籌
    備會縱使未以書面雙掛號函或由專人送達簽收，且多數地主
    未到場參與，尚不能因此即認其所舉辦之座談會不合法，自
    亦無從據此推論系爭篛備會召集第一次會員大會有何違法情
    事，是上訴人此部分主張尚難憑採。　
　⒉系爭重劃區之全體會員，如附件一所示：
　⑴查系爭重劃會，係以自辦市地重劃區內全體土地所有權人為
    會員，為95年版獎勵重劃辦法第2項本文所明定。系爭籌備
    會依95年版獎勵重劃辦法第6條之規定，於100年4月7日申請
    核定重劃區範圍、名稱，經臺中市政府以100年6月1日○○○○○
    字第1000100148號函核定；嗣依核定之重劃區範圍申請核准
    實施市地重劃後，臺中市政府以101年10月26日○○○○○字第00
    00000000號函核准實施市地重劃之範圍：東至○○○街(不含)
    、西至○○000巷(含)、南至○○路(不含)、北至○○街(不含)，
    合於程序；且系爭重劃區內之土地包含重劃前○○區○○○000之
    00地號等182筆土地，全體地主合計原為320人（嗣第一次會
    員大會時因王丕春、張煥瑜異動，會員人數變更為319人部
    分詳後述，各會員土地之面積、權利範圍、取得之時間、原
    因均如附表一所示），有系爭重劃區土地之土地登記第二類
    謄本（見本院卷二第7-546 頁)、系爭籌備會101年7月4日、
    同年8月14日函、財政部國有財產局臺灣中區辦事處函、臺
    中市政府101年7月24日函、重劃計畫書(見本院卷四第7-13
    頁、第21-142頁、本院卷七第221-223頁)、臺中市政府111
    年5月11日函(見本院卷七第93-94頁)在卷可稽。
　⑵按土地所有權人自行辦理市地重劃，依本辦法之規定。本辦
    法未規定者，準用市地重劃實施辦法之規定。又依本條例辦
    理市地重劃計算重劃人數及面積時，以土地登記簿記載者為
    準；其為公同共有土地部分，應以其同意超額負擔或參加重
    劃之公同共有人數為其同意人數，並以其占該公同共有全體
    人數之比率，乘以該公同共有部分土地面積所得之面積為其
    同意面積；其為祭祀公業或未辦理繼承登記土地部分，經其
    派下員或合法繼承人提出該祭祀公業派下全員證明文件或全
    體合法繼承人戶籍資料者，比照公同共有土地計算方式辦理
    。但未提出上開證明文件或戶籍資料者，以土地登記簿上登
    記名義人為單位計算之。95年版獎勵辦法第2條、92年1月24
    日修正之市地重劃實施辦法第15條分別定有明文。準此，系
    爭重劃會雖不爭執上訴人主張土地登記簿所載之登記名義人
    林乙桓等18名地主為死亡會員之事實；惟其抗辯該等會員因
    未辦理繼承登記仍為土地登記簿所載之土地所有權人，就本
    件參加重劃於計算重劃人數及面積時，於繼承人未提出全體
    合法繼承人戶籍資料及祭祀公業未提出派下全員證明文件之
    情況下，應以土地登記簿記載者為準，應屬可採。
　⑶上訴人主張林乙桓等18名死亡會員之繼承人應予列計一節，
    並未提出證據證明祭祀公業曾三益派下員或其他死亡會員之
    合法繼承人，曾提出該祭祀公業派下全員證明文件或全體合
    法繼承人戶籍資料，而有可計入會員之情形；再者，於地主
    已死亡，且繼承人未向重劃會陳報情況下，重劃會既無從知
    悉，亦無權利調查繼承人，自無法將繼承人列入計算人數。
    另參之系爭籌備會申請核定重劃計畫書所附之土地登記謄本
    所載(見本院卷二第7-546頁)，向系爭重劃會通知登記名義
    人已死亡者僅林師溥之繼承人，並提出全體合法繼承人戶籍
    資料，而由系爭重劃會將其等依市地重劃實施辦法第15條第
    2款之規定列入會員人數，其餘已死亡會員之繼承人並未向
    系爭重劃會陳報法定繼承人，且祭祀公業亦未提出派下員名
    冊交給系爭重劃會，足見系爭重劃會已就其所知悉之死亡會
    員林師溥之合法繼承人列入會員人數，同時將林師溥除名，
    並就其餘死亡會員依上開市地重劃實施辦法第15條之規定，
    逕以已死亡會員計算會員人數共計320人，即無違誤。上訴
    人空言主張系爭重劃會漏列死亡會員之繼承人或派下員至少
    160人，自不可採。是其聲請調查前述已死亡會員之繼承人
    及祭祀公業曾三益之派下員資料即無必要。
　⒊被上訴人抗辯第一次會員大會之開會通知，已合法送達為可
    採：
　⑴上訴人主張第一次會員大會召開通知書未合法送達本院卷六
    第57之1至62頁附表三所示林乙垣等42名會員，然為系爭重
    劃會所爭執，且其辯稱有合法通知全體會員一節，亦有書面
    雙掛號之回執或專人送達之簽收表在卷可稽（見本院卷五第
    49-178頁)，是其所辯顯非無據。
　⑵至上訴人雖主張死亡會員未通知其繼承人，並質疑代簽之人
    是否有代收之權限。惟按類推適用，係就法律未規定之事項
    ，比附援引與其性質相類似事項之規定，加以適用，為基於
    平等原則及社會通念以填補法律漏洞的方法。得否類推適用
    ，應先探求法律規定之規範目的，再判斷得否基於「同一法
    律理由」，依平等原則將該法律規定類推及於該未經法律規
    範之事項。查市地重劃實施辦法第15條及101年版獎勵辦法
    第7條之規定，就已死亡之土地所有權人應如何通知均無明
    文，應比附援引相類似之規定加以適用。又市地重劃召開會
    員大會之通知，因會員人數眾多，為免造成額外時間、人力
    之支出，且依101年版獎勵辦法第11條第3項規定，已對會員
    大會就該條各款之決議，設有一定人數與土地面積比例之限
    制，基於現實、經濟之考量，自得類推適用公司法第172條
    第3項規定，採發信主義，以籌備會對於所有權人之地址寄
    送通知時，已生送達效力(最高法院97年度台上字第2692判
    決意旨參照)。又關於送達之地點，依股東名簿所載股東之
    地址發送通知，一經付郵，即生通知之效力，受通知人是否
    收受，在所不問。於知悉該股東實際所在，而向非股東名簿
    所載之地址發送之情形，因客觀上足使該股東收受，自應認
    係合法通知(最高法院103年度台上字615號判決意旨參照)。
    另關於繼承人未辦理股東名簿變更登記，其公司股東會開會
    通知僅須依停止過戶前股東名簿上所載股東之住址發送召集
    開會之通知，即生效力(法務部100年9月23日○○字第0000000
    000號函、經濟部93年6月4日○○字第00000000000號函參照)
    。準此，系爭籌備會既無法知悉會員是否已死亡，亦無調查
    繼承人或祭祀公業派下員之權利，則其對於已死亡會員依土
    地登記簿謄本上之地址、所得知繼承人實際所在之地址發送
    ，即生送達效果。至未能送達之人，依101年版獎勵辦法第7
    條規定，須公示送達之文書並不包括第一次會員大會開會通
    知，則系爭籌備會就未能送達之會員開會通知，未公示送達
    或報請臺中市政府公告，並無不合。是系爭重劃會所辯已將
    第一次會員大會開會通知，合法送達會員應屬可採。
  ⒋第一次會員大會之決議符合101年版獎勵辦法第13條第3項規
    定之成立要件：
  ⑴系爭籌備會於101年7月4日送件，101年8月14日補件，經台中
    市政府101年10月26日核准同意辦理，已如前述，是關於第
    一次會員大會應否計入會員同意及不同意人數，應依101年
    版獎勵辦法第13條第3項「會員大會對於前項各款事項之決
    議，應有全體會員二分之一以上，及其所有土地面積超過重
    劃區總面積二分之一以上之同意。但有下列情形之一者，其
    人數、面積不列入計算：重劃前政府已取得之公共設施用
    地且依規定原位置原面積分配或依法應抵充之土地。籌備
    會核准成立之日前一年起至重劃完成前取得土地所有權，除
    繼承取得者外，其持有土地面積合計未達該重劃區都市計畫
    規定最小建築基地面積或土地分配後重劃區最小分配面積二
    分之一。受託人接受委託人數超過區內私有土地所有權人
    人數十分之一。」之規定予以認定。又101年版獎勵辦法第1
    3條第3項，會員大會各項決議，應有全體會員二分之一以上
    ，及其於重劃範圍所有土地面積逾該範圍土地總面積二分之
    一之同意行之，此係會員大會決議法律行為之成立要件(最
    高法院108年度台上字第2661號、106年度台上字第415號判
    決意旨參照)。
　⑵第一次會員大會時之會員人數變更為319人，可否計入之人數
    及面積，均如附件一所示：
　①按自辦市地重劃區內之全體土地所有權人即為重劃會之當然
    會員，與重劃會間具有會員關係存在，如土地所有權人嗣後
    喪失所有權者，其會員資格隨同喪失，即與重劃會間即無會
    員關係存在。附表一編號3所示土地原所有權人為「王丕春
    」，編號128所示土地原所有權人為「張煥俞」，於簽立重
    劃同意書時均為地主；惟王丕春於101年8月9日將所有權買
    賣移轉登記給丁○○，張煥俞則於101年7月25日將所有權贈與
    移轉張煥宗，故於101年12月23日第一次會員大會時，其2人
    己非系爭重劃區之地主(見本院卷七第123-143頁地籍異動索
    引)，其2人自不得列入會員，但應增列原非地主之張煥宗為
    會員。另關於附表一編號000、000號之「林泓瑜」，僅同名
    同姓並非同一人，此有土地登記第一類謄在卷可稽（見本院
    卷七第77-79頁)，故第一次會員大會時之會員應變更為319
    人。
　②附表一編號1所示中華民國所有，由財政部國有財產局管理之
    31筆土地面積合計1109.767平方公尺中，剔除由臺中市○○○
    設○○○○○○段000○000地號，可抵充面積為654.58平方公尺(見
    本院卷四第9頁財政部國有財產局臺灣中區辦事處101年6月1
    9日○○○○○字第0000000000號函）；另中華民國所有，由臺中
    市○○○設○○○○○○區○○段000○000地號面積合計為41.36平方公
    尺，均系公共設施，及臺中市政府所有，亦由臺中市○○○設○
    ○○○○○區○○段00000○00000○00000○00000地號面積合計為370.
    235平方公尺，其中323.45平方公尺為道路使用，合計可抵
    充面積為364.81平方公尺（見本院卷七第223頁臺中市政府
    建設局101年10月4日○○○○字第0000000000號函）。故系爭重
    劃區土地可抵充土地面積合計為1019.39平方公尺，並已載
    明於重劃計畫書(見本院卷四第25頁)，依系爭獎勵辦法第13
    條3項但書第1款規定，不列入計算。
　③又系爭籌備會於100年1月25日經臺中市政府○○○○○字第000000
    0000號函同意成立(見本院卷三第81頁)，而系爭重劃區都市
    計畫規定最小建築基地面積49平方公尺，最小建築基地面積
    二分之一為24.5平方公尺，為兩造所不爭執（見本院卷三第
    117頁不爭執事項⒋），則依上開規定，99 年1月25日起至10
    2年2月8日期間，取得土地所有權之地主，若非繼承取得，
    且面積合計未達24.5平方公尺之土地，均不得列入同意及不
    同意人數；而繼承取得，或99年1月25日前取得土地者，得
    計入同意及不同意人數、面積比例，不受面積合計達24.5平
    方公尺之限制。另就未辦理繼承登記者，依101年版獎勵辦
    法第2條準用市地重劃實施辦法第15條2款計算重劃人數及面
    積，除林師溥之合法繼承人有提出體合法繼承人戶籍資料，
    而經被上訴人依同條第1款計算方式辦理。但未提出證明文
    件或戶籍資料者，仍以土地登記簿上登記名義人為單位計算
    之。查附表一編號000至000所示于廣霞等103人(詳重劃會會
    員名單等共計103人)，其等取得土地之時間皆於99年1月25
    日之後，復均非繼承取得，且該等會員各持有土地面積合計
    均未達系爭重劃區都市計畫規定最小建築基地面積二分之一
    之24.5平方公尺（見本院卷二第7-546頁土地謄本)，故依10
    1年版獎勵辦法13條第3項但書第3款，該103人及其土地面積
    總和29.45平方公尺，均不予計入，其餘會員各依附表一所
    示之取得時間、原因觀之，均符合系爭獎勵辦法第13條第3
    項規定要件，均得予計入。故上訴人主張王小蘭等4人、洪
    木清等13人均無表決權、不得計入，即不可採。
  ④按計算公同共有會員之參加重劃土地面積，獎勵土地所有權
    人辦理市地重劃辦法未有明文，故依該法第2條準用市地重
    劃實施辦法。又市地重劃辦法第15條第1款規定：「公同共
    有土地，應以其同意超額負擔或參加重劃之公同共有人數為
    其同意人數，並以其占該公同共有全體人數之比率，乘以該
    公同共有部分土地面積所得之面積為其同意面積。」；同條
    第2款：「祭祀公業或未辦理繼承登記土地，經其派下員或
    合法繼承人提出該祭祀公業派下全員證明文件或全體合法繼
    承人戶籍資料者，其同意人數及面積比照前款計算方式辦理
    。但未提出證明文件或戶籍資料者，以土地登記簿上登記名
    義人為單位計算之。」。查：
  A.周明杏、林竹信、林宗傑、林逢悅、林錦泉、洪吉、洪敦
    仁、洪耀隆、張林宜釵、許林寶釵、陳俊堯、陳俊惠、陳淑
    慎、陳淑禎等14人(下稱周明杏等14人)公同共有之土地面積
    合計共1764.097平方公尺，且周明杏等14人均同意參加重劃
    ，依市地重劃辦法第15條，其同意參加重劃之公同共有人數
    占該公同共有全體人數之比率為1(計算式14/14)，乘以該公
    同共有部分土地面積1764.097平方公尺，故其參加重劃面積
    為1764.097平方公尺(計算式：1764.097*1=1764.097)。
　B.林師溥之繼承人，林秀芬、林秀娟、林南宏、林偉廉等4人(
    下稱林秀芬等4人)，於系爭重劃會籌備時，就林師溥所有之
    土地未辦理繼承登記，故依市地重劃辦法第15條第2款之規
    定，比照同條第1款計算之。因林秀芬等4人，僅林偉廉一人
    未提出同意書，則林秀芬等4人公同共有之土地面積合計664
    .655平方公尺，以其同意參加重劃之公同共有人數占該公同
    共有全體人數之比率為0.75(計算式：3/4=0.75)，乘以該公
    同共有部分土地面積664.655平方公尺，故其同意參加重劃
    面積為498.491平方公尺(計算式：664.655*0.75=498.491)
    。
　C.另按公同共有，依法律規定、習慣或法律行為，成一公同關
    係之數人，基於其公同關係，而共有一物者，為公同共有人
    。且各公同共有人之權利，及於公同共有物之全部。民法第
    827第1項、第3項有明文，公同共有人既係結合為一體，因
    此公同共有人間實無應有部分可言(最高法院30年渝上字202
    號判決先例意旨參照)，故系爭重劃區土地關於各公同共有
    人土地之面積，則以參加重劃面積1764.097平方公尺及498.
    491平方公尺列之，不拆分計算各自之潛在應有部分，併予
    敘明。
　⑤據上，第一次會員大會可計入會員人數計216人，可計入土地
    面積總計為16008.906平方公尺，不可計入會員人數計103人
    ，不可計入土地（含抵充土地)面積總計為1048.83平方公尺
    。
　⑶第一次會員大會決議合法成立生效：
　①查被上訴人所辯第一次會員大會出席人數計127人，出席會員
    之土地面積總計為11601.208平方公尺等情，有出席統計表(
    見本院卷六第239-247頁)、第一次會員大會簽到簿(見本院
    卷五第179-266頁)、會議記錄(見本院卷五第267-271頁)在
    卷可稽，尚非無據。
　②上訴人雖主張簽到簿上劉楊麗琴之代理人伍敏鳳並未受委任
    ，而會員劉小真之表決證明文件簽名旁更填具日期1/29（見
    本院卷五第464頁），與第一次會員大會召開日期101年12月
    23日不同；另簽到簿上會員黃鴻儒、鍾玟揚之簽名與表決證
    明文件筆跡（見本院卷五第180頁、第187、453頁）；及會
    員林廷俞委任盧寶珍出席之簽名筆跡（見本院卷五第189頁
    、266頁、493頁），明顯不同；上開會員有未合法出席表決
    等情，為被上訴人所爭執。查：
　　A.依簽到簿所載劉楊麗琴係由「伍敏鳳」代為出席（見本院
      卷五第188頁），然而對照委任書、表決證明文件卻見其
      係委任劉伍湖出席會員大會（見本院卷五第257頁、467頁
      ），可知簽名於簽到簿上之人伍敏鳳並未受劉楊麗琴之委
      任，實際受任人應為劉伍湖，堪認簽到簿上代理人伍敏鳳
      應屬誤簽，然劉楊麗琴既有授權委任劉伍湖出席，簽到簿
      僅係方便統計出席人數，雖有誤載，自不因此影響劉伍湖
      有代理劉楊麗琴出席之事實，故上訴人主張附表二編號66
      之會員劉楊麗琴不得列為合法出席及表決人數，即不可採
      。
　 B.另關於會員劉小真之表決證明文件簽名欄名所載「1/29」
      ，兩造均不爭執為日期之涵義，而第一次會員大會後，系
      爭籌備會於102年1月4日以○○○○○字第0000000000號函檢送
      第一次會員大會會議紀議等資料聲請臺中市政府核定（見
      高行影卷第77頁)，經臺中市政府先後於102年1月14日、
      同年1月29日先後函請系爭籌備會補正各項提案票選單、
      同意會員及面積相關佐證資料（見高行影卷第89-90頁)表
      決文件等資料，則上開會員劉小真簽名旁之「1/29」，應
      可推認係102年1月29日，而屬事後補簽。惟被上訴人抗辯
      ，第一次會員大會是現場舉手正面表決方式投票，但需檢
      送書面給主管機關一節，核與上開臺中市政府函文相符；
      且觀第一次會員大會會議紀錄所載，主席丁○○於會議一開
      始，即宣示為保障土地所有權人之權利與義務，會員大會
      全程錄音、錄影（見本院卷五第267頁)，若係採書面表決
      ，衡情，當無必要全程錄音、錄影，故縱使該份表決文件
      係事後補簽，並不因此即認會員劉小真並未參與表決。
　　C.另上訴人所提會員黃鴻儒、鍾玟揚於簽到簿與表決文件上
      之簽名不同，進而質疑被上訴人並未召開第一次會員大會
      一節，係本院準備程序終結後，始行提出之攻擊方法，並
      據以聲請向臺中市政府函調簽到原本、第一次會員大會之
      錄音、錄影檔進行調查；然其此部分主張為被上訴人所爭
      執，而每人簽名之運筆，常因時間、地點、環境及身、心
      理狀況，可能有所不同，上訴人徒憑一己意見猜測黃鴻儒
      、鍾玟揚之筆跡非其等所為，並認被上訴人未召開第一次
      會員大會，已難遽採。況且，上訴人自106年1月26日向臺
      灣臺中高等行政法院提起確認之訴，經該院於106年11月1
      0日移送原審法院審理迄今逾4年半之期間，均未提出此部
      分爭議，竟遲至本院準備程序終結後方提出該等攻擊方法
      ，堪認有延滯訴訟之虞，認無調查之必要。
　③又經第一次會員大會表決之各項議案如附表二所示：
　  A.系爭決議第一案（追認計畫書)同意人數117人，同意土地
      面積總和10258.019平方公尺，同意人數占可計入會員人
      數比例為53.91%(計算式117/217=53.91)，同意土地面積
      總和占可計入會員土地總和比例60.13%(計算式10258.019
      /17057.737=60.13)。
　  B.第二案(審議章程)同意人數117人，同意土地面積總和103
      58.314平方公尺，同意人數占可計入會員人數比例為53.9
      1%(計算式117/217=53.91)，同意土地面積總和占可計入
      會員土地總和比例60.13%(計算式10258.019/17057.737=6
      0.13)。
　　C.第三案(理事選舉)同意人數116人，同意土地面積總和102
      43.774平方公尺，同意人數占可計入會員人數比例為53.4
      5%(計算式116/217=53.45)，同意土地面積總和占可計入
      會員土地總和比例59.46%(計算式10143.479/17057.737=5
      9.46)。
　　D.第四案(監事選舉)同意人數116人，同意土地面積總和995
      2.033平方公尺，同意數占可計入會員人數比例為53.45%(
      計算式116/217=53.45)，同意土地面積總和占可計入會員
      土地總和比例58.34%(計算式9952.033/17057.737=58.34)
      。
　　E.第五案(臨時動議)同意人數116人，同意土地面積總和100
      22.487平方公尺，同意人數占可計入會員人數比例為53.4
      5%(計算式116/217=53.45)，同意土地面積總和占可計入
      會員土地總和比例58.75%(計算式10022.487/17057.737=5
      8.75)，亦有系爭第一次會員大會土地所有權人表決證明
      文件(見本院卷五第279-494頁)、委任書(見本院卷五第19
      1-266頁)在卷可考。
　 ④由上所述，可知系爭會員大會各項決議案之同意人數占可計
      入會員人數及其重劃範圍所有土地面積占該範圍土地總面
      積比例，皆逾二分之一，符合系爭獎勵辦法第13條第3項
      之規定，應認系爭會員大會各決議案均已合法成立。是上
      訴人先位主張系爭會員大會決議不成立，即無足採。
　㈣備位之訴部分
  ⒈上訴人主張第一次會員大會理監事選舉之決議無效，不可採
    ：　
　⑴按重劃會之會員大會，有通過或修改章程、選任或解任理事
    、監事、追認或修正重劃計畫書等權責（獎勵重劃辦法第13
    條第2項規定參照），為參與重劃土地所有權人之意思及最
    高權力機關，其決議之性質，與社團總會決議相似，自可類
    推適用民法第56條之規定。是重劃會會員大會之決議內容於
    違反法令或章程者，該決議為無效（最高法院110年度台上
    字第1109號判決意旨參照）。
　⑵關於系爭重劃會之理事資格，應依系爭重劃會章程第9條前段
    規定「本會設理事7人，候補理事1人，均為無給職，由會員
    就有行為能力及重劃前土地面積達本重劃區都市計畫規定最
    小建築基地面積者選任之。」（見本院卷五第275頁)；及10
    1年版獎勵辦法第11條第1項、第3項本文規定：「重劃區籌
    備會應於重劃計畫書公告期滿日起二個月內通知土地所有權
    人並召開第一次會員大會，審議章程、重劃計畫書，並互選
    代表組成理事會、監事會，分別負責執行業務。」、「理事
    、監事個人所有重劃前土地面積應達該重劃區都市計畫規定
    最小建築基地面積。」。惟依101年版獎勵重劃辦法第6條、
    8條、95年版獎勵重劃辦法第9條規定，自辦市地重劃成立籌
    備會後，籌備會之任務包括向主管機關申請核定擬辦重劃範
    圍、重劃計畫書、重劃會章程草案及召開第一次會員大會等
    ，故系爭重劃區之擬辦重劃範圍經核定時，仍屬重劃會籌備
    階段，重劃計畫書既尚未經會員大會審議，擬辦重劃範圍非
    屬已確定之實施重劃內容，基此，重劃會於第一次會員大會
    選任理監事，其所持有之土地面積時是否符上開法定資格限
    制，應以其在受選舉當時是否已達規定之持有面積為據（最
    高法院108年度台上字第1694號、110年度台再字第13號判決
    意旨參照）。查臺中市政府核准成立系爭籌備會後，系爭籌
    備會於101年12月23日召開第一次會員大會，選舉理、監事
    ，已如前述，自應以斯時理監事所持有之面積認定是否符合
    規定。
　⑶查丁○○、吳洽成、林旭等3人均為系爭重劃會第一次會員大會
    選出之理事，此為兩造所不爭執，並有會議記錄可稽（見本
    院卷五第270頁)。而系爭重劃區最小建築基地面積為49平方
    公尺，已如前述，丁○○、吳洽成、林旭等3人均為系爭重劃
    會區域內之土地所有權人，且於101年12月23日，丁○○土地
    面積61.511平方公尺（原有51.151平方公尺加計受讓自王丕
    春之10.36平方公尺)、吳洽成土地面積82.81平方公尺、林
    旭土地面積154.34平方公尺，均符合上開規定等情，亦有土
    地謄本在卷可稽(見本院卷二第16、22、151、190、343、37
    2、421、433、480、491頁)。
  ⑷上訴人雖稱理、監事持有土地面積之計算，解釋上應同受第
    獎勵辦法第13條3項修法理由中持有期間之限制，方能有效
    遏止投機者操控重劃業務之情形等云云；惟101年版獎勵辦
    法第13條3項係對於重劃會會員大會計算表決人數及面積之
    限制，與同法第11條3項就理、監事個人所應持有重劃區內
    土地之最小面積之條件實屬二事，上訴人之主張顯逾該獎勵
    辦法第11條3項之文義範圍，徒增法所無之限制，實難憑採
    。上訴人復主張○○區○○○000地號、000地號土地均為不可建
    築之計畫道路用地，於計算獎勵辦法第11條第3項理、監事
    所有「最小建築基地面積」之土地面積時即應將不可建築之
    土地予以扣除計算。然查，觀之○○區○○○000地號、000地號
    土地謄本(見本院卷二第324頁、第90頁)，其地目記載均為
    「建」，並非道路用地；且觀現行獎勵辦法第11條第3項後
    段：「都市計畫未規定者，應達該直轄市或縣（市）畸零地
    使用自治法規規定建築基地最小寬度及最小深度相乘之面積
    。」，可知僅要求達到一定數量之面積額(見最高法院105年
    度台上字1392號判決意旨參照)，足見該條文欲規範者僅有
    「土地之面積」而無「土地之種類與用途」之意涵在內；況
    就整體獎勵辦法觀之，亦無相關以土地之地目、用途而排除
    計算土地面積之規定，是上訴人此部分主張尚乏依據而不足
    採。
　⑸據上，第一次會員大會關於理、監事選舉之決議，既無違反
    法令或章程，該決議即無無效之情形，上訴人此部分主張亦
    無足採。
　⒉上訴人主張第一次會員大會通過之章程所載重劃範圍、面積
    均違反協調會決議，應屬無效，亦不可採：
　⑴依獎勵辦法第3條第2項規定，重劃區之會員只要在重劃區內
    有土地者，當然取得會員，此係法律強制規定，不得由任何
    人排除會員資格。上訴人主張其等既未依會員大會臨時動議
    於102年3月31日前與重劃會訂定契約，上訴人即非重劃會之
    會員，應予剔除云云；惟上訴人均為系爭重劃區內之地主，
    依上開規定，均係依法取得之當然會員。再者，依第一次會
    員大會通過之臨時動議決議所載「即日起至102年3月31日止
    ，未與重劃會訂定契約者，按公辦程序辦理重劃分配事宜」
    （見本院卷五第271頁)，可知係針對重劃土地分配事宜之決
    議；而自辦市地重劃，依私法自治原則，同意重劃者而訂有
    重劃契約，依照重劃契約之約定分配，至於不同意重劃或未
    訂有重劃契約者，依系爭獎勵辦法第2條規定比照市地重劃
    實施辦法第31條規定分配，是上開會員大會臨時動議決議未
    與重劃會訂定契約者，按公辦程序辦理重劃分配等情，即無
    不合。況且土地重劃分配，係重劃完成時之分配程序，如對
    分配程序有異議，係將來須否提起土地分配異議訴訟之問題
    ，應與第一次會員大會之決議是否無效，分屬二事，自不得
    混為一談。
　⑵復按重劃會會員大會為最高意思機關，理事會為重劃執行單
    位，任何變更重劃計畫書內容，須經重劃會會員大會通過，
    並報台中市政府主管機關核准，始生效力。至於兩造於104
    年所召開之協調會，既非會員大會或理事會，縱使該次協調
    會與會之人有做出不願意參加者退出系爭重劃會之結論，但
    該決定既非重劃會會員大會之決議及主管機關核准，對系爭
    重劃會自無拘束力，故上訴人此部分之主張亦不可採。
  ㈤綜上所述，上訴人先位之訴請求確認系爭第一次會員大會決
    議不成立，備位之訴請求確認第一次會員大會理監事選舉及
    彰程審議等2項決議無效，均無理由，應予駁回。
  ㈥本件事證已臻明確，兩造其餘之攻擊、防禦方法，核與判決
    結果不生影響，毋庸逐一論列，併此敘明。
五、據上論結，上訴人變更之訴為無理由，應依民事訴訟法第46
    3條、第385條第1項前段、第78條、第85條第1項，判決如主
    文。　　
中　　華　　民　　國　　111 　年　　8 　　月　　17　　日
                 民事第六庭   審判長法　官  楊熾光
                                    法　官  戴博誠
                                    法　官  莊宇馨
正本係照原本作成。
如不服本判決，應於收受送達後20日內向本院提出上訴書狀，其
未表明上訴理由者，應於提出上訴後20日內向本院補提理由書狀
（均須按他造當事人之人數附繕本）。因疫情而遲誤不變期間，
得向法院聲請回復原狀。
上訴時應提出委任律師或具有律師資格之人之委任狀；委任有律
師資格者，另應附具律師資格證書及釋明委任人與受任人有民事
訴訟法第466條之1第1項但書或第2項所定關係之釋明文書影本。
如委任律師提起上訴者，應一併繳納上訴審裁判費。
                                    書記官  黃粟儀　　　　　　　　　　　　
中　　華　　民　　國　　111 　年　　8 　　月　　17　　日
◎附表一：系爭重劃會會員名冊
◎附表二：第一次會員大會出席、代理及各項議案表決結果